臺灣臺北地方法院刑事判決　　　　　　　　　　　　九十二年度易字第一九０五號
　　公　訴　人　臺灣臺北地方法院檢察署檢察官
　　被　　　告　甲○○
　　　　　　　　乙○○
　　右　一　人
　　選任辯護人　葉繼學律師
　　被　　　告　庚○○
　　選任辯護人　陳文元律師
右列被告等因詐欺案件，經檢察官提起公訴（九十一年度偵字第二二五五０號），本
院判決如左：
    主  文
乙○○、庚○○共同意圖為他人不法之所有，以詐術使人將本人之物交付，乙○○處
有期徒刑貳年；庚○○處有期徒刑壹年肆月。
甲○○無罪。
    事  實
一、乙○○、庚○○分別在郁齊有限公司（址設臺北市中山區○○○路○段二０八之
    七號八樓，下簡稱郁齊公司）擔任總經理及業務副理之職，該公司之主要營業項
    目為成衣、玩具等進出口買賣，自民國八十六年三月二十四日起，郁齊公司即與
    美商花旗銀行股份有限公司臺北分行（下簡稱花旗台北分行）簽訂「銀行往來總
    約定書」、「信用狀總約定書」，且郁齊公司與花旗台北分行業務往來長達三年
    餘，期間郁齊公司均未發生任何債信不良之紀錄，是縱郁齊公司所申請押匯之文
    件略有瑕疵，花旗台北分行仍會准其以瑕疵押匯方式辦理，而同意付款，俾便客
    戶資金得以週轉；迄於八十九年間，位於香港之Ｆｕｌｌ　Ｍｏｓｔ　Ｉｎｖｅ
    ｓｔｍｅｎｔ　Ｌｉｍｉｔｅｄ（下簡稱Ｆｕｌｌ　Ｍｏｓｔ公司）向郁齊公司
    購買成衣，雙方並約定以信用狀為付款方式，於八十九年十一月二十二日，Ｆｕ
    ｌｌ　Ｍｏｓｔ公司因向郁齊公司購買成衣，並委請花旗香港分行簽發信用狀，
    指定郁齊公司為受益人，信用狀金額為美金（下同）十六萬二千九百六十元，信
    用狀號碼為0000000000號，而依該信用狀第四十六Ａ條之規定，郁齊
    公司向銀行申請押匯時，須提出發票正本二份、包裝清單二份、產地證明影本一
    份、紡織品配額支出證明影本一份、紡織品出口執照影本一份、載貨證券、Ｆｕ
    ｌｌ　Ｍｏｓｔ公司簽發之檢驗證明、受益人聲明等文件；詎料於八十九年十二
    月間，郁齊公司財務陷入困難後，乙○○、庚○○均明知信用狀雖是開狀銀行依
    進口商的請求而開給出口商（受益人）的文書，屬保證支付貨款給出口商之文件
    ，然前提必須出口商確實依照信用狀規定將貨物裝船交出，方得支付款項，竟利
    用花旗台北分行對郁齊公司多年往來之信任，共同基於意圖為郁齊公司不法所有
    之犯意聯絡，於同年十二月十一日，明知該公司並未依照信用狀之約定，實際出
    貨予Ｆｕｌｌ　Ｍｏｓｔ公司，竟由乙○○指示庚○○分別以郁齊公司前於同年
    十二月七日已用來向花旗台北分行申請押匯（出口押匯／貼現申請書編號：00
    00000000號，押匯金額為九萬一千二百六十八點六四元）之商業發票二
    紙（編號訂單號碼一一七四號、發票金額為四萬八千一百零一點零四元、編號
    訂單號碼為一一七五號，發票金額為四萬三千一百六十七點六元，合計為九萬
    一千二百六十八點六四元），先後填寫編號0000000000號、押匯金額
    為四萬八千一百零一點零四元之出口押匯／貼現，並檢附上開編號之商業發票
    ，及填寫編號0000000000號、押匯金額為九萬零九百九十四點五六元
    之出口押匯／貼現申請書後，檢具上開編號之商業發票，並另行附上訂單編號
    為一一七四號、發票金額為四萬七千八百二十六點九六元之商業發票一紙，及提
    出相關之產地證明、包裝清單等相關文件後，要求花旗台北分行人員前來派員取
    件，而於同日以上開相同之發票向該行（設於台北市松山區○○○路○段五十二
    號）重複申請押匯，因花旗台北分行行員均僅審查形式上文件之缺漏，無法查知
    郁齊公司實際上並未出貨予Ｆｕｌｌ　Ｍｏｓｔ公司，而係以重複之商業發票申
    請押匯，乃陷於錯誤，誤以為該公司檢具之文件雖與信用狀不符，惟僅屬一般瑕
    疵押匯之情形，而同意准予依前開申請押匯之金額付款，共計為郁齊公司詐得九
    萬一千二百六十八點六四元美金得逞；嗣於同年十二月十八日，花旗台北分行收
    到花旗香港分行之退件拒付通知，以電話通知郁齊公司補正資料，均未獲置理，
    經詳細核對上開申請押匯文件後，發覺有重複申請付款之情形，始知受騙。
二、案經花旗台北分行訴請臺灣臺北地方法院檢察署檢察官偵查起訴。
    理  由
壹、有罪部分
一、訊據被告乙○○固不否認有於郁齊公司擔任總經理，並實際負責該公司業務之事
    實；被告庚○○亦不否認有在該公司任職及負責向花旗台北分行申請押匯及準備
    各項文件等工作等情，然均矢口否認有何右揭犯行，被告乙○○辯稱：郁齊公司
    與Ｆｕｌｌ　Ｍｏｓｔ公司的出貨狀況一直都很正常，押匯流程我沒有參與云云
    ；被告庚○○則辯稱：我是郁齊公司的商業副理，整個押匯的送件與和銀行的聯
    繫都是我承辦，我並沒有提供重複的文件，我收到國外的文件，彙總後拿給老闆
    ，我們提出的文件與檢察官起訴書附表所載之文件並不相同，此可由核對押匯申
    請書上之記載可以看出，我提出的是正確且應提的文件，並沒有詐欺，提出的文
    件細目不是我決定的，是我準備後由老闆甲○○審核，沒有經過乙○○云云，
二、然查：
（一）本件告訴人先後四次向檢察官及本院提出郁齊公司向該行申請押匯時所檢具之
      相關出口押匯／貼現申請書、包裝清單、發票、產地證明、紡織品配額支出證
      明、驗貨證明、受益人聲明等文件影本（參見九十一年度偵字第二一五五０號
      偵查一卷告證九至十二號、同右偵查二卷告證二十七至三十號及本院證物一卷
      、證物二卷），雖欲證明上開文件均確實係郁齊公司向各次其申請押匯時所檢
      具之相關文件，然核諸其所提出之文件種類及數量，於歷次各版本間相較已略
      有差異，而難以遽信為郁齊公司向告訴人申請押匯時所提出之文件，且本件郁
      齊公司向告訴人申請押匯時所檢具之文件原本業已遺失，而無法提供予本院詳
      查乙情，亦據告訴代理人何淑媛律師到庭指陳甚詳（參見本院九十三年七月七
      日準備程序筆錄第三頁），又告訴代理人雖於九十三年十月五日庭呈花旗銀行
      香港分行所留存之郁齊公司申請押匯資料（即證物二卷），並經告訴人公司進
      出口部門副總裁即證人戊○○到庭結證陳稱：這四筆
      瑕疵，開狀銀行拒付後將全部的押匯文件原本退回花旗台北分行，花旗台北分
      行收到比對之後才發現郁齊公司重複押匯，並開始進行訴訟。正本因為銀行程
      序的關係，已經遺失，因為被告爭執他們不是拿這些文件去押匯，所以我們回
      想押匯當時將押匯文件轉給開狀銀行後，開狀銀行會將這些文件掃瞄存檔。因
      此花旗台北分行要求香港分行調電腦存檔之郁齊公司的資料，就是今日提出的
      公證資料，這些香港分行提出的押匯資料與前次台北分行提給檢察官以九十三
      年七月三日的補充理由書內容相符等語（參見本院九十三年十月五日審判筆錄
      第七頁），然觀諸證物二卷中之文件與其各所配套之出口押匯／貼現申請書，
      其中編號一之文件與該出口押匯／貼現申請書（即編號：000000000
      0號，押匯金額為九萬一千二百六十八點六四元之申請書）上所記載之產地證
      明（ＣＥＲＴ  ＯＦ  ＯＲＩＧＩＮ）為正本一張、受益人聲明（ＣＴＦ）正
      本一張、空運提單（即ＡＩＲＷＡＹ  ＢＩＬＬ）則未記載有提出等各節，核
      與花旗銀行香港分行所提出之產地證明、受益人聲明及空運提單均為二式各一
      份（參見證物二卷第八、十九、十、十八、十三及十四頁），均不相符；又編
      號四之文件與該出口押匯／貼現申請書（即編號：0000000000號，
      押匯金額為十三萬九千零九十五點六元之申請書）上所記載之商業發票（即Ｉ
      ＮＶＯＩＣＥ）為正本兩式各一份，核與花旗銀行香港分行所提出之文件中僅
      有一份發票（參見證物二卷第六八頁），亦有違誤；而被告庚○○復否認八十
      九年十二月七日及同年十二月十三日申請押匯文件中之空運提單（即證物二卷
      編號一第十三、十四頁、編號四第八十九、九十頁）係郁齊公司所提出，並辯
      稱：郁齊公司之提單都是到美國，不會到雪梨等語（參見本院九十三年十一月
      二十三日審判筆錄第二三頁），而被告乙○○之選任辯護人亦具狀質疑郁齊公
      司從未出貨至澳洲雪梨，認該文件應非郁齊公司所提出乙節（參見本院卷第五
      十四頁）。綜上所述，本件自難排除告訴人公司於保存郁齊公司申請押匯所檢
      具之文件時，有將相關文件錯置之可能，自無法僅以告訴人前揭指述及所提之
      資料，即逕認證物二卷之文件與被告庚○○向告訴人申請押匯時所檢具之文件
      全然相同，尚應調查其他積極明確之證據，以查核其是否完全屬實，合先敘明
      。
（二）經查，被告庚○○於八十九年十二月七日起至同年十二月十三日止，先後四次
      向告訴人銀行申請押匯，且其於申請時所檢附之文件名稱及數量，與出口押匯
      ／貼現申請書第二欄上所記載者，均屬相同，此業據被告庚○○自承不諱（參
      見九十三年七月七日準備程序筆錄第四頁），且經花旗台北分行之承辦人即證
      人丁○○到庭結證屬實（參見九十三年十月五日審判筆錄），並有歷次之出口
      押匯／貼現申請書附卷可稽，顯見系爭申請書確為郁齊公司申請押匯時，經花
      旗台北分行之承辦人所填載，其內容應堪信為真實；而參諸證物一卷編號二之
      出口押匯／貼現申請書（即編號0000000000號）所記載之申請押匯
      金額為四萬八千一百零一點零四元，核與證物一卷編號一即編號：00000
      00000號之申請書上所記載申請押匯之兩筆款項中之一筆金額，適巧全然
      相同，而證物一卷編號三之出口押匯／貼現申請書（即編號00000000
      00號）所記載之兩筆申請押匯金額分別為四萬七千八百二十六點九六元、及
      四萬三千一百六十七點六元（合計為九萬零九百九十四點五六元），核與前揭
      證物一卷編號一部分，即編號：0000000000號之申請書上所記載兩
      筆款項中之一筆金額，亦完全相符，由此可徵，告訴代理人指述郁齊公司於八
      十九年十二月十一日所提出之系爭兩次申請押匯檢附文件中，應確實含有郁齊
      公司所出具之編號訂單號碼一一七四號、發票金額為四萬八千一百零一點零
      四元及編號訂單號碼為一一七五號，發票金額為四萬三千一百六十七點六元
      兩紙發票無誤，且與該公司於八十九年十二月七日申請押匯時所提出之兩紙發
      票係屬相同，是被告庚○○客觀上應有以重複之郁齊公司發票向告訴人重複申
      請押匯之事實，已至堪認定。
（三）次查，Ｆｕｌｌ　Ｍｏｓｔ公司因向郁齊公司購買成衣，而委請花旗香港分行
      簽發信用狀，指定郁齊公司為受益人，信用狀金額為美金（下同）十六萬二千
      九百六十元，信用狀號碼為0000000000號等情，業據告訴人提出信
      用狀一紙附卷為憑（參見九十一年度偵字第二一五五０號偵查二卷第三三八至
      三四一頁），而信用狀乃開狀銀行依進口商的請求而開給出口商（受益人）的
      文書，雖屬保證支付貨款給出口商之文件，然買受人支付款項之前提要件，本
      即須出口商確實依照信用狀之規定，將貨物裝船交出後，方得申請付款，此為
      當然之理；是苟出賣人無實際之出貨行為，而將前業經申請押匯付款之相同發
      票、空運提單等單據，持向付款銀行申請押匯，致使付款銀行誤以為有另一出
      貨行為，而同意支付款項，應已屬詐騙付款銀行之犯罪行為，此核與單純因提
      供之文件與信用狀要求者為正本，或因買賣雙方嗣後又變更訂單號碼、收貨地
      點，而發生與信用狀規定者不符之瑕疵押匯情形，顯屬有別，且花旗銀行台北
      分行之承辦申請押匯人員即證人己○○、丁○○、丙○○等均到庭一致結證陳
      稱：文件瑕疵是可以辦理瑕疵押匯，但一次出貨，只能付一次款，買方不可能
      就同一次出貨付兩次款，故不能以重複之文件辦理押匯，縱使仍有押匯額度，
      亦不會同意付款，然業務員審查文件時，並無辦法發現是否以重複文件申請等
      語（參見九十三年十月五日審判筆錄第十二至十三頁、二一、二六、二九、三
      三頁及同年十一月二十三日審判筆錄第八、十三頁），由此益徵本件以重複之
      文件向告訴人公司申請押匯之情形，並非一般商業實務上所稱之瑕疵押匯，且
      告訴人確係因誤認郁齊公司有不同之出貨行為，方同意付款，至是否有押匯額
      度之問題，則係在瑕疵押匯時，方須考量准予付款與否之參考指標，尚非本件
      重複申請押匯之情形所應考量者；是被告乙○○之選任辯護人以：告訴人於審
      核郁齊公司所提出之文件時，業已發現有諸多與信用狀條件不符之重大瑕疵，
      竟仍同意准其以瑕疵押匯之方式申請付款，顯見銀行員係審酌該公司與告訴人
      銀行間是否尚有押匯額度，並非以被告等提出申請押匯之文件有無瑕疵，作為
      決定付款與否之原因，銀行員未因此而陷於錯誤，與詐欺之構成要件不符云云
      ，應有誤會；再衡諸被告乙○○、庚○○均為長期從事進出口業務之人，對於
      須先依信用狀之規定出貨後，方得向銀行申請押匯付款乙情，均應知之甚詳，
      且參諸被告乙○○於本院調查時供稱：我們不可能同一出貨重複申請押匯云云
      （參見本院九十三年七月七日準備程序筆錄第四頁），及被告庚○○供稱：有
      出貨才會辦理押匯云云（參見本院同年十一月二十三日審判筆錄第二三頁），
      顯見被告乙○○、庚○○二人主觀上亦均明確知悉郁齊公司須有實際出貨之行
      為，方得向銀行申請押匯付款無誤。
（三）再查，被告乙○○為負責郁齊公司業務之實際負責人，被告庚○○則負責船務
      、總務等工作，且為本件申請押匯之主要承辦人，此業據渠等二人供陳在卷（
      參見本院九十三年十一月二十三日審判筆錄第二一至二三頁、三七頁），從而
      渠等二人對於郁齊公司與香港Ｆｕｌｌ　Ｍｏｓｔ公司的各次交易、出貨及其
      後之請款方式等節，理當知之甚詳，且參諸被告乙○○於警詢及本院審理中之
      供述，可知郁齊公司與Ｆｕｌｌ　Ｍｏｓｔ公司間之交易，向來即由其負責，
      且其對雙方之買賣契約、付款方式及郁齊公司申請押匯之流程、所須檢附之文
      件及請款後之資金流向亦甚為了解（參見同上偵查一卷第十三至十五頁及上開
      審判筆錄第三三至三四頁），是被告乙○○主觀上應知悉該公司除於八十九年
      十二月七日申請押匯付款之該次出貨行為外，並無於該期間又陸續出貨高達九
      萬一千二百六十八點六四元美金之成衣與Ｆｕｌｌ　Ｍｏｓｔ公司甚明；而被
      告庚○○甫於八十九年十二月七日以上開證物一卷第四頁及第六頁之發票二紙
      向告訴人銀行申請押匯，旋又於同年十二月十一日，以上開相同之二紙發票，
      重複向告訴人銀行申請押匯付款，其主觀上對於上開文件係屬重複申請乙節，
      亦難諉為不知。而參以被告庚○○僅為郁齊公司之職員，苟非經該公司實際負
      責業務之主管即被告乙○○之指示，實無甘冒觸法之風險，而自行決定為郁齊
      公司牟不法所有之動機甚明，足徵被告乙○○、庚○○二人應有共同詐欺告訴
      人之犯意聯絡無訛。
（四）本院綜以上情，認被告乙○○、庚○○前開所辯，無非諉卸刑責之詞，不足採
      信。本案事證明確，渠等二人犯行堪以認定，均應予依法論科。
三、核被告乙○○、庚○○所為，均係犯刑法第三百三十九條第一項之詐欺取財罪。
    被告二人同時於八十九年十二月十一日所為前揭二次詐欺行為，係基於同一詐欺
    取財犯意下之接續行為，僅侵害一個法益，為接續犯，應僅論以一罪。被告乙○○、庚○○就前開詐欺取財之犯行間，有犯意聯絡及行為分擔，均為共同正犯。
    爰審酌被告乙○○、庚○○並均無犯罪前科，素行尚稱良好，有台灣高等法院被
    告全國前案紀錄表可參、因郁齊公司財務週轉困難，一時情急失慮之犯罪動機及
    目的、被告乙○○基於業務督導之主管地位，指示被告庚○○為此犯行、其等二
    人各自之犯罪情節輕重、為郁齊公司不法所有，渠等本身並無所得、詐欺之金額
    達美金九萬餘元（相當於新台幣三百多萬元），暨其等犯罪後均否認犯罪，且未
    賠償告訴人任何款項之態度等一切情狀，各量處如主文所示之刑，以示懲儆。
四、公訴意旨另以：被告乙○○、庚○○二人另於起訴書附表（如附件）編號一、三
    （就其中申請金額為四萬七千八百二十六點九六元部分）、四、五所示之時間，
    以重複之發票、商業發票、產地證明、配額證明、受益人證明、檢驗報告、空運
    提單等文件，向花旗台北分行申請押匯，渠等二人此部分所為，亦均涉犯刑法第
    三百三十九條第一項之詐欺取財罪嫌云云。
（一）按犯罪事實應依證據認定之，無證據不得認定犯罪事實。又不能證明被告犯罪
      者，應諭知無罪之判決，刑事訴訟法第一百五十四條第二項、第三百零一條第
      一項分別定有明文。次按刑事訴訟法上所謂認定犯罪事實之證據，係指足以認
      定被告確有犯罪行為之積極證據而言，該項證據自須適合於被告犯罪事實之認
      定，始得採為斷罪資料；如未能發現相當證據，或證據不足以證明，自不能以
      推測或擬制之方法，以為裁判之基礎。又事實之認定應憑證據，如未能發現相
      當證據，或證據不足以證明，自不能以推測或擬制之方法，為裁判基礎（最高
      法院四十年臺上字第八六號判例參照）。再告訴人之告訴，本以使被告受刑事
      訴追為目的，故其陳述是否與事實相符，自應調查其他證據，以資審認，苟其
      所為攻擊之詞，尚有瑕疵，則在此瑕疵未予究明以前，即不能遽採為斷罪之基
      礎（最高法院六十九年臺上字第一五三一號判例參照）。
（二）公訴人認被告乙○○、庚○○涉犯詐欺罪嫌，無非係以告訴代理人於偵查中之
      指訴，且參照告訴人所提出之歷次申請押匯文件中，有多數係屬重複提出之文
      件，有上開申請押匯資料在卷可資佐證，為其主要論據。
（三）惟查：(一)本件起訴書附表編號一、五部分之詐欺犯行，業經告訴人代理人於本
      院審理中明確指稱：起訴書編號一、五部分，被告等並未提出重複文件申請押
      匯等語（參見九十三年十月五日審判筆錄第三頁及同年十一月二十三日審判筆
      錄第十六頁），並經公訴人當庭減縮編號五部分之犯罪事實（參見上開筆錄第
      六頁），且參諸告訴人所提出之申請押匯資料，就起訴書附表編號一、五之部
      分，核與其他申請押匯之文件資料均不相同，是此部分並無積極明確之證據，
      可資證明被告乙○○、庚○○亦有公訴意旨所指之詐欺犯行，已至為灼然。
      (二)起訴書附表編號三（就其中申請金額為四萬七千八百二十六點九六元部分）
      及編號四部分之犯行，因本件尚難排除告訴人公司於保存郁齊公司申請押匯所
      檢具之文件時，有將相關產地證明、空運提單等文件錯置之可能，而無法僅以
      告訴人前揭指述及所提之資料，即逕認證物二卷之文件與被告庚○○向告訴人
      申請押匯時所檢具之文件全然相同，已詳如前述（參見理由欄二、（一）），
      再參諸證物一卷編號三之出口押匯／貼現申請書（即編號000000000
      0號）所記載之申請押匯金額為四萬七千八百二十六點九六元，核與證物一卷
      編號一至五之歷次出口押匯／貼現申請書上所記載申請押匯之金額，並不相同
      ，而證物一卷編號四之出口押匯／貼現申請書（即編號0000000000
      號）所記載之申請押匯金額為十三萬九千九百零五點六元，核與前揭申請書上
      所記載之發票金額，亦不相符，自難認被告等此部分確有以重複之郁齊公司發
      票向告訴人申請押匯之情形。此外，復查無其他積極證據足證被告確有公訴人
      所指訴共同詐欺之犯行，即不能證明被告乙○○、庚○○此部分亦有犯罪，原
      應為無罪判決之諭知，為公訴人認此部分與前揭論罪科刑部分，有連續犯之裁
      判上一罪關係，爰不另為無罪之諭知。
貳、無罪部分
一、公訴意旨略以：被告甲○○為郁齊公司之負責人，因郁齊公司自八十六年三月二
    十四日起，與花旗臺北分行簽訂「銀行往來總約定書」、「信用狀總約定書」，
    經三年間之交易，花旗銀行臺北分行認定郁齊公司為無不良紀錄之客戶，會信賴
    郁齊公司之信用，即使押匯文件略有瑕疵，仍會暫准其融通，令其有機會補正，
    俾便客戶之資金週轉，其竟與被告乙○○、庚○○共同意圖為自己不法之所有，
    並基於概括之犯意，明知八十九年間，香港Ｆｕｌｌ　Ｍｏｓｔ公司向郁齊公司
    購買成衣，約定以信用狀為付款方式，Ｆｕｌｌ　Ｍｏｓｔ公司委請花旗銀行香
    港分行於八十九年十一月二十二日簽發信用狀，指定郁齊公司為受益人，金額為
    為美金十六萬二千九百六十元，該信用狀之號碼為0000000000號，該
    信用狀第四十五Ａ條指明訂單號碼為ＶＮＦ一一七六ＯＮＬＹ，且該信用狀第四
    十六Ａ條指定郁齊公司須提出發票正本二件、包裝清單二件、產地證明影
    本一件、紡織品配額支出證明影本一件、紡織品出口執照影本一件、載貨
    證券、由Ｆｕｌｌ　Ｍｏｓｔ簽發之檢驗證明、受益人聲明收受前揭至
    項文件正本及之三分之一文件交付Ａｉｒ　Ｍａｒｋｅｔ　Ｅｘｐｒｅｓｓ
    Ｌｔｄ. 之聲明等文件，由甲○○、乙○○指示庚○○，於如檢察官更正之附表
    所示之時間，提出前開信用狀，填寫出口押匯／貼現申請書，並重複附以如附表
    所示之文件，然未附以前開合於信用狀指定之文件，向花旗銀行臺北分行申請押
    匯，因花旗銀行臺北分行之職員僅審查文件之有無，因而陷於錯誤，准予授信，
    嗣同年十二月十八日，花旗銀行臺北分行收到花旗銀行香港分行之退件拒付通知
    後，陸續以電話通知甲○○、乙○○、庚○○應補正資料，其三人均置之不理，
    始知受騙，然然業已押匯得逞高達美金五十七萬九千二百五十六元。因認被告甲○○與被告乙○○、庚○○係共同涉犯刑法第三百三十九條第一項之詐欺取財罪
    嫌云云。
二、按犯罪事實應依證據認定之，無證據不得認定犯罪事實。又不能證明被告犯罪者
    ，應諭知無罪之判決，刑事訴訟法第一百五十四條第二項、第三百零一條第一項
    分別定有明文。次按刑事訴訟法上所謂認定犯罪事實之證據，係指足以認定被告
    確有犯罪行為之積極證據而言，該項證據自須適合於被告犯罪事實之認定，始得
    採為斷罪資料；如未能發現相當證據，或證據不足以證明，自不能以推測或擬制
    之方法，以為裁判之基礎。
三、本件公訴人認被告甲○○涉犯詐欺罪嫌，無非係以告訴人之指述，及被告甲○○
    為郁齊公司之負責人，負責公司之財務及行政，並保管公司之大小章等，而據以
    認定其應有指示被告庚○○為重複申請押匯之犯行，為其主要論據。訊據被告甲○○則堅詞否認有何右揭犯行，辯稱：我雖為郁齊公司的負責人，但只負責該公
    司的財務與行政，我知道郁齊公司與花旗銀行有簽訂銀行往來總約定書、信用狀
    總約定書，信用狀上的簽名是我親筆所簽，郁齊公司與Ｆｕｌｌ　Ｍｏｓｔ的交
    易情形我並不清楚，最清楚者應是乙○○，郁齊公司與花旗銀行每次聲請押匯之
    流程我也不清楚，我沒有就這些業務下指示給庚○○，這些業務都是由乙○○指
    示庚○○辦理，押匯所得款項都是由會計處理，也是由公司使用，我知道有這些
    款項匯入公司帳戶，但如何使用我並不清楚等語（參見九十二年十一月十二日準
    備程序筆錄第三頁）。經查：
（一）本件被告甲○○於警詢中供稱：我主要負責公司財務調度，其他業務我都外行
      。乙○○是總經理，公司所有業務及客戶都是乙○○負責，被告庚○○是業務
      副理，由乙○○帶來公司上班，負責銀行往來信用狀開立、進出貨往來文件，
      林惠美負責公司進出貨、押匯、報關等業務，會計之綽號叫大周，姓名我忘了
      ，八十六年三月間與花旗台北分行之往來及簽約都是乙○○負責，過程是由乙○○和銀行洽談，合約不是我簽的，合約是由庚○○代表我及郁齊公司和銀行
      簽立，合約上的郁齊公司大小章也是我交給庚○○蓋的。我沒有參加前述契約
      相關事宜，前述契約的業務是由庚○○承辦。八十九年間，郁齊公司與香港Ｆ
　　　ｕｌｌ　Ｍｏｓｔ公司買賣及簽約等事我不知道，該業務是由乙○○負責等語
      （參見同上偵查一卷第八至十頁），及於偵查中供稱：（檢察官問被告三人：
      為何以重複之單據向花旗銀行申請押匯？）我對押匯業務不瞭解，由余先生來
      回答等語（參見同上偵查二卷第三二Ｏ頁反面），並於本院審理中供稱：我看
      不懂英文，根本無法審核，但我承認文件有送至我這裡，經我簽名後才交予庚○○。申請押匯是否不同出貨行為，我不知悉；辦理押匯是被告庚○○，我不
      知道是由何人決定，不會有人來問我等語（參見本院卷第三三頁、第二一二頁
      反面、及九十三年十一月二十三日審判筆錄第十八至十九頁），且被告乙○○
      亦自承：我是公司實際負責人，公司業務部門由我負責，有無出貨由我管等語
      （參見上開筆錄第三七至三八頁），而參諸被告甲○○於警詢、偵查及本院審
      理中之歷次供述，當警員、檢察官或審判長每詢問其關於郁齊公司與香港Ｆｕ
      ｌｌ　Ｍｏｓｔ公司間之買賣交易往來、出貨地點、次數及申請押匯之流程等
      細節時，被告甲○○均無法答覆，而反觀被告乙○○對於郁齊公司與Ｆｕｌｌ
   　 Ｍｏｓｔ公司間之買賣契約、付款方式及郁齊公司申請押匯之流程、所須檢附
      之文件及請款後之資金流向均甚為熟稔，已如前述（參見理由欄壹、二、（三
      點），從而被告甲○○雖為郁齊公司之負責人，然其對於郁齊公司與香港Ｆｕ
      ｌｌ　Ｍｏｓｔ公司間之各次出貨情形、及申請押匯等相關業務事宜，主觀上
      能否於審核申請押匯文件時知悉，已不無可疑。
（二）被告庚○○雖於本院審理中供稱：船務部門收到文件，我會檢查押匯文件之份
      數，然後會送老闆甲○○簽核，押匯貼現申請書上公司大小章是由甲○○一起
      簽字蓋章的，被告甲○○負責財務方面之工作，例如發薪資、資金方面，公司
      進出的方面，我們文件如財務報表也要給他看並簽名等語（參見上開筆錄第二
      四至二五頁、三一頁），且為被告甲○○到庭所不否認，然被告既係基於郁齊
      公司負責人之身分，對於上開出口押匯／貼現申請書為核章，衡情亦難排除其
      僅經形式上之審核後，即為簽章，並未實質查核系爭文件是否有重複申請押匯
      之情形，而參以被告庚○○先後於八十九年十二月七日至同年十二月二十八日
      多次申請押匯之金額均不相同，無法輕易由出口押匯／貼現申請書之記載，即
      察覺有重複申請之嫌，自難以被告甲○○有於系爭出口押匯／貼現申請書核章
      ，即遽認其主觀上應知悉上開申請押匯之文件有重複申請付款之情形。
（三）次查，被告庚○○為被告乙○○請其至郁齊公司上班，該公司業務均由乙○○
      負責督導乙情，業據被告庚○○供述在卷（參見同上偵查一卷第十七頁反面至
      十八頁、上開審判筆錄第二一頁），從而被告庚○○於承辦該公司業務時，應
      均係聽從被告乙○○之指示為之，僅於業務上需要公司負責人核章時，方依送
      件流程交予被告甲○○簽核甚明，亦難認被告甲○○曾主動指示被告庚○○以
      重複之文件向告訴人詐騙付款。此外，復查無其他積極證據足證被告甲○○確
      有公訴人所指訴共同詐欺之犯行，即不能證明被告甲○○犯罪，應為其無罪判
      決之諭知，以昭審慎。
據上論斷，應依刑事訴訟法第二百九十九條第一項前段、第三百零一條第一項，刑法
第二十八條、第三百三十九條第一項，罰金罰鍰提高標準條例第一條前段，判決如主
文。
本案經檢察官張智堯到庭執行職務
中　　　華　　　民　　　國　　九十三　　年　　　十二　　月　　七　　　日
                                    臺灣臺北地方法院刑事第十三庭
                                        審判長法  官 朱瑞娟
                                              法  官 鍾素鳳
                                              法  官 吳佳薇
右正本證明與原本無異。
如不服本判決，應於判決送達後十日內向本院提出上訴狀（應抄附繕本）。告訴人或
被害人如對於本判決不服者，應具備理由請求檢察官上訴，其上訴期間之計算係以檢
察官收受判決正本之日期為準。
中　　　華　　　民　　　國　　九十三　　年　　 十二 　　月　　　八　　　日
                                              書記官 潘文賢
附錄本案論罪科刑所犯法條全文：
刑法第三百三十九條
意圖為自己或第三人不法之所有，以詐術使人將本人或第三人之物交付者，處五年以
下有期徒刑、拘役或科或併科一千元以下罰金。
以前項方法得財產上不法之利益或使第三人得之者，亦同。
前二項之未遂犯罰之。
